最高法院刑事判決　　　　　　　　　　　　　　　　九十一年度台上字第九三○號
　　上　訴　人　甲○○
右上訴人因違反毒品危害防制條例案件，不服台灣高等法院台中分院中華民國八十八
年十一月二十三日第二審判決（八十八年度上訴字第九五六號，起訴案號：台灣台中
地方法院檢察署八十六年度偵字第一三二五三號），提起上訴，本院判決如左：
    主  文
原判決撤銷，發回台灣高等法院台中分院。
    理  由
本件原判決認定：上訴人甲○○於民國（下同）八十六年六月二十日晚上六時許，在
台中市○區○○路九十號八樓之六黃風農之住處，明知陳清松（涉有販賣毒品、非法
販賣化學合成麻醉藥品等罪嫌，由第一審法院另案審理）持有大量之毒品海洛因、化
學合成麻醉藥品安非他命及分裝袋一大包，竟與陳清松、陳招德（第一審法院另行審
結）在該址分裝上開毒品海洛因及安非他命，其後陳清松為免被警查獲，遂採人貨分
離之方式，以一只藍色背包作為運輸工具，將所持有之海洛因及安非他命裝入藍色背
包內，教唆本無犯意之甲○○由上述黃風農之住處，運輸至台中市○○街某處陳清松
暫居之三合院，再交給陳清松。甲○○竟即聽從陳清松之唆使，基於運輸毒品海洛因
及非法運輸化學合成麻醉藥品安非他命之犯意，先行帶該只藍色背包，同時非法起
運毒品海洛因及化學合成麻醉藥品安非他命離開黃風農之住處。嗣於八十六年六月二
十日晚間八時三十分許，甲○○在輸送途中，步行至台中市○○路九十號大英帝國大
廈之對面巷子，欲駕車前往上述陳清松在天祥街之暫居處時，為法務部調查局台中市
調查站、中部地區機動工作組、彰化縣調查站、台中縣警察局刑警隊、台中市憲兵隊
等單位聯合查緝人員當場查獲，扣得該只藍色背包，另由背包內起出大量之毒品海洛
因（驗餘淨重六四八‧五九公克、純度百分之八五‧五二、純質淨重五五四‧六七公
克）、安非他命（驗餘淨重二四九七‧八一公克）、殘留有海洛因成份之湯匙一支、
分裝袋一包及糖粉二包等情，因而撤銷第一審關於上訴人運輸毒品部分之判決，改判
仍論處上訴人運輸毒品罪刑，固非無見。
惟查：(一)證人陳清松於一審曾證稱：「甲○○不知皮包內是什麼東西」等語（見一審
重訴字卷第一宗第一七一頁背面），另一證人曲國安於原審亦曾證稱：「他們（指上
訴人等人）只供稱有分裝安非他命，海洛因部分，我不能確定」等語（見原審上訴字
卷第五十八頁背面），此均屬對上訴人有利之證據，而為原判決所不採納，竟漏未
明其理由，不無理由尚欠完備之疏誤。(二)上訴人於原審辯稱：伊僅知被查獲扣案之藍
色皮包內有安非他命，不知有海洛因，伊在法務部調查局台中市調查站（下稱調查站
）之自白並非真實，請求調取該自白陳述之錄音帶或再傳訊偵訊之調查站人員以查明
虛實云云，原審傳證人曲國安到庭證稱：該錄音帶已供他案重覆使用等語（見原審上
訴卷第七十二頁），則上訴人上開調查站之陳述，有無刑事訴訟法第一百條之一第二
項規定不得作為證據之情形，亦有待詳查究明，加以澄清。(三)刑法第五十九條之酌量
減輕其刑，必其犯罪情狀確有可憫恕時，始得為之。原判決未具體明上訴人之犯罪
情狀客觀上有何可資憫恕之情形，徒以上訴人運輸海洛因及安非他命，並未獲得任何
報酬為唯一理由，認其犯罪情狀尚堪憫恕，而依刑法第五十九條規定酌減其刑，同有
理由欠完備之違誤。以上或為上訴意旨所指摘，或為本院得依職權調查之事項，應認
原判決有撤銷發回更審之原因。
據上論結，應依刑事訴訟法第三百九十七條、第四百零一條，判決如主文。
中      華      民      國    九十一    年      二      月    二十一    日
                              最高法院刑事第十二庭
                                  審判長法官  呂  潮  澤
                                        法官  陳  世  雄
                                        法官  孫  增  同
                                        法官  林  開  任
                                        法官  張  春  福
      右正本證明與原本無異
                                              書  記  官
中      華      民      國    九十一    年      二      月    二十七    日
